【裁判字號】    98,簡上,668
【裁判日期】    980924
【裁判案由】    詐欺
【裁判全文】
臺灣板橋地方法院刑事判決             98年度簡上字第668號
上  訴  人
即  被  告  甲○○
上列上訴人即被告因詐欺案件，不服本院98年度簡字第1551號中
華民國98年3 月30日第一審判決（聲請案號：97年度偵字第3342
2 號），提起上訴，本院管轄之第二審合議庭判決如下：
    主  文
上訴駁回。
    事  實
一、甲○○依其智識程度及一般社會生活之通常經驗，可預見將
    其名義所開立之金融機構帳戶之存摺、提款卡、密碼等資料
    交予他人，可能供作其他非法之用途，仍不違背其本意，竟
    基於幫助詐欺取財之不確定故意，於民國94年6 月間某日，
    因見報紙廣告登刊收購帳戶，遂撥打該廣告所留之電話與真
    實姓名年籍資料不詳之成年人聯繫後，雙方約定甲○○以新
    臺幣（下同）10,000元之代價出售其所開立之中華郵政股份
    有限公司中和南勢角郵局（下稱中和南勢角郵局）帳號0000
    0000000000號帳戶之存摺、提款卡及密碼予該人，並於同年
    6 月1 至24日間某日，在臺北縣中和市景安捷運站前（聲請
    簡易判決處刑書略載為「於不詳時間、地點」，茲予更正）
    ，甲○○收取10,000元後，將前揭中和南勢角郵局帳戶之存
    摺、提款卡及密碼交付予該人，供該人及其所屬之詐騙集團
    使用，以便受詐騙人匯款及詐欺集團成員取款之用；嗣該詐
    騙集團成員於取得上揭帳戶之提款卡及密碼後，即基於意圖
    為自己不法所有之犯意，於同年7 月5 日上午10時許，撥打
    電話予乙○○並佯稱：其遭人冒名開戶，需將款項匯入安全
    帳戶中云云，使乙○○陷於錯誤，依該集團成員之電話指示
    ，於同日下午3 時30分許，前往臺灣銀行桃園分行臨櫃匯款
    370,000 元至甲○○前開中和南勢角郵局帳戶內，旋即由該
    集團成員持該帳戶之提款卡提領一空；嗣因乙○○察覺有異
    而報警處理，始經警循線查知上情。
二、案經臺北縣政府政府警察局中和分局報告臺灣板橋地方法院
    檢察署檢察官偵查後聲請簡易判決處刑。
    理  由
壹、有關證據能力部分：刑事訴訟法第159 條第1 項雖規定，被
    告以外之人於審判外之言詞或書面陳述，除法律有規定外，
    不得作為證據。惟同法第159 條之5 明定：「被告以外之人
    於審判外之陳述，雖不符前4 條之規定，而經當事人於審判
    程序同意作為證據，法院審酌該言詞陳述或書面陳述作成時
    之情況，認為適當者，亦得為證據。」、「當事人、代理人
    或辯護人於法院調查證據時，知有第159 條第1 項不得為證
    據之情形，而未於言詞辯論終結前聲明異議者，視為有前項
    之同意。」，其立法理由在於傳聞證據未經當事人之反對詰
    問予以核實，乃排斥其證據能力。惟當事人如放棄對原供述
    人之反對詰問權，於審判程序表示同意該等傳聞證據可作為
    證據，此時，法院除認該傳聞證據欠缺適當性外，自可承認
    其證據能力。又當事人、代理人或辯護人於調查證據時，知
    有刑事訴訟法第159 條第1 項不得為證據之情形，卻表示「
    對於證據調查無異議」、「沒有意見」等意思，而未於言詞
    辯論終結前聲明異議者，應視為已有將該等傳聞證據採為證
    據之同意，最高法院93年度台上字第3533號、94年度台上字
    第2976號判決亦採同一見解。經查：本案被告甲○○及檢察
    官於本院審判期日，對於下列經本院調查之證據方法，均表
    示對證據能力不爭執，復於審判期日就本院一一提示之前揭
    證據方法於言詞辯論終結前，均亦未就所調查之證據主張有
    刑事訴訟法第159 條第1 項不得為證據之情形，是參照上開
    說明要旨，本案經調查之證據，均有證據能力，合先敘明。
貳、實體方面：
一、經查：上開事實，業據被告甲○○於本院訊問時坦承不諱（
    詳見本院卷第19至21、29至31頁），核與被害人乙○○於警
    詢時指訴之情節（詳見偵查卷第7 至8 頁）相符，並有桃園
    縣政府警察局八德分局詐騙帳戶通報警示、詐騙電話斷話案
    件報告表、桃園縣警察局受理各類案件紀錄表、受理刑事案
    件報案三聯單、臺灣銀行匯出匯款回條聯、（甲○○）郵局
    客戶基本資料、最近交易資料各1 紙、（甲○○）財團法人
    金融聯合徵信中心1 紙、中華郵政股份有限公司板橋郵局97
    年12月22日板營字第0970202522號函暨所附甲○○前揭中和
    南勢角郵局帳戶之基本資料、語音服務申請書、歷史交易清
    單各1 份（詳見偵查卷第9 至14、27至33頁）在卷可稽。是
    被告前開自白核與事實相符，堪以採信。故本案事證已臻明
    確，被告犯行洵堪認定，應予依法論科。
二、按行為後法律有變更者，適用行為時之法律。但行為後之法
    律有利於行為人者，適用最有利於行為人之法律，刑法第2
    條第1 項定有明文，此條規定乃與刑法第1 條罪刑法定主義
    契合，而貫徹法律禁止溯及既往原則，係規範行為後法律變
    更所生新舊法律比較適用之準據法，是刑法第2 條本身雖經
    修正，但刑法第2 條既屬適用法律之準據法，本身尚無比較
    新舊法之問題，應一律適用裁判時之現行刑法第2 條規定以
    決定適用之刑罰法律，先予辨明。又以本次刑法修正之比較
    新舊法，應就罪刑有關之共犯、未遂犯、想像競合犯、牽連
    犯、連續犯、結合犯，以及累犯加重、自首減輕暨其他法定
    加減原因（如身分加減）與加減例等一切情形，綜其全部罪
    刑之結果而為比較，且從刑附屬於主刑，除法律有特別規定
    者外，依主刑所適用之法律，最高法院95年5 月23日95年度
    第8次刑庭會議決議可資參照。經查：
(一)、關於罰金刑，刑法分則編各罪所定罰金刑之貨幣單位原為銀
    元，修正前刑法第33條第5 款規定：「罰金：1 元（銀元）
    以上。」，而依罰金罰鍰提高標準條例規定，就72年6 月26
    日前修正之刑法部分條文罰金數額提高2 至10倍，其後修正
    者則不提高倍數，並依現行法規所定貨幣單位折算新臺幣條
    例規定，以銀元1 元折算新臺幣3 元。修正後刑法第33條第
    5 款規定：「罰金：新臺幣1000元以上，以百元計算之。」
    ，刑法第33條第5 款所定罰金貨幣單位經修正為新臺幣後，
    刑法分則各罪所定罰金刑之貨幣單位亦應配合修正為新臺幣
    ，為使刑法分則編各罪所定罰金之最高數額與刑法修正前趨
    於一致，乃增訂刑法施行法第1 條之1 ：「中華民國94年1
    月7 日刑法修正施行後，刑法分則編所定罰金之貨幣單位為
    新臺幣。94年1 月7 日刑法修正時，刑法分則編未修正之條
    文定有罰金者，自94年1 月7 日刑法修正施行後，就其所定
    數額提高為30倍。但72年6 月26日至94年1 月7 日新增或修
    正之條文，就其所定數額提高為3 倍。」。從而，刑法分則
    編各罪所定罰金刑之最高數額，於上開規定修正後並無不同
    ，惟修正後刑法第33條第5 款所定罰金刑最低數額，較之修
    正前提高，自以修正前刑法第33條第5 款之規定較有利於被
    告。
(二)、修正後刑法第41條第1 項前段關於得易科罰金之折算標準，
    由「得以1 元以上3 元以下折算1 日」（按：此規定配合修
    正前罰金罰鍰提高標準條例第2 條【現已刪除】規定，就其
    原定數額提高為100 倍折算1 日，則最高應以銀元300 元折
    算1 日，經折算為新臺幣後，應以新臺幣900 元折算為1 日
    ），提高為「以新臺幣1000元、2000元或3000元折算1 日」
    ，並刪除「因身體、教育、職業、家庭之關係或其他正當事
    由，執行顯有困難」之條件。是以修正前關於易科罰金之折
    算標準金額較低，自係較為有利於被告。
(三)、綜上所述，整體為「從舊從輕」之比較結果，應一體適用被
    告行為時即舊刑法之規定，較有利於被告，合先敘明。
(四)、另被告行為後，刑法第30條有關幫助犯之規定，雖亦經修正
    ，然僅為法理之明文化，非屬法律之變更，應逕適用新法之
    規定，而無割裂適用法律之問題，附此敘明（最高法院95年
    度第21次刑事庭會議決議意旨可資參照）。
三、按幫助犯之成立，主觀上行為人須有幫助故意，客觀上須有
    幫助行為，意即需對於犯罪與正犯有共同之認識，而以幫助
    之意思，對於正犯資以助力，而未參與實施犯罪之行為者而
    言（最高法院75年度臺上字第1509號、88年度臺上字第1270
    號判決意旨同此見解）。本件被告將前開中和南勢角郵局帳
    戶提款卡及密碼交予不詳人士所屬犯罪集團用以詐騙被害人
    乙○○匯入金錢，顯係基於幫助該犯罪集團犯詐欺取得財之
    犯意，且所為提供帳戶之行為非屬前開詐欺取財犯行之構成
    要件行為，足見被告係以幫助他人犯罪之意思，而參與犯罪
    構成要件以外之行為。核被告所為，係犯刑法第30條第1 項
    前段、第339 條第1 項之幫助詐欺取財罪。又被告基於幫助
    之犯意而為非屬詐欺取財犯行之構成要件行為，為幫助犯，
    爰依刑法第30條第2 項之規定，按正犯之刑減輕之。
四、原審認被告罪證明確，適用刑事訴訟法第449 條第1 項前段
    、第3 項、第454 條第2 項，刑法第2 條第1 項前段、第30
    條第1 項前段、第2 項、第339 條第1 項、修正前刑法第41
    條第1 項前段，罰金罰鍰提高標準條例第1 條前段、修正前
    罰金罰鍰提高標準條例第2 條，現行法規所定貨幣單位折算
    新臺幣條例第2 條（原審判決漏載，茲予補充），中華民國
    96 年 罪犯減刑條例第2 條第1 項第3 款、第7 條等規定，
    並審酌被告提供帳戶資料供他人詐欺取財，助長詐騙財產犯
    罪之風氣，且因被告提供個人帳戶，致使執法人員難以追查
    該詐騙集團成員之真實身分，增加被害人尋求救濟之困難，
    並擾亂金融交易往來秩序，危害社會正常交易安全，兼衡被
    告犯罪之動機、目的、手段、被害人損失金額，及被告犯罪
    後否認犯行之態度等一切情狀，量處有期徒刑3 月，併諭知
    易科罰金之折算標準，且依前開減刑規定，減為有期徒刑1
    月又15日，併諭知易科罰金之折算標準，其認事用法均無不
    合，量刑亦屬適當。是以，原審認事用法及審酌被告上開各
    種情狀後所量定之刑期核無不當之處，且被害人所受之損失
    高達370,000 元，而被告迄今尚未與被害人和解，賠償被害
    人所受之損失，則被告以請求給予緩刑之機會為由而提起上
    訴，為無理由，應予駁回。
據上論斷，應依刑事訴訟法第455 條之1 第1 項、第3 項、第36
8 條、第373 條，判決如主文。
中    華    民    國    98    年    9     月    24    日
                  刑事第十七庭  審判長法  官  林淑婷
                                      法  官  邱景芬
                                      法  官  饒金鳳
以上正本證明與原本無異。
本件不得上訴。
                                      書記官  王春森
中    華    民    國    98    年    9     月    24    日


司法院資訊處製作；財團法人民間司法改革基金會備份。
